【裁判字號】    98,上訴,1559
【裁判日期】    981126
【裁判案由】    違反槍砲彈藥刀械管制條例
【裁判全文】
臺灣高等法院高雄分院刑事判決        98年度上訴字第1559號
上  訴  人
即  被  告  甲○○
上列上訴人因違反槍砲彈藥刀械管制條例案件，不服臺灣高雄地
方法院98年度訴字第1132號中華民國98年10月15日第一審判決（
起訴案號：臺灣高雄地方法院檢察署98年度偵字第10508 號），
提起上訴，本院判決如下：
     主  文
上訴駁回。
     理  由
一、按不服地方法院之第一審判決而上訴者，應向管轄第二審之
    高等法院為之。上訴書狀應敘述具體理由。上訴書狀未敘述
    上訴理由者，應於上訴期間屆滿後20日內補提理由書於原審
    法院，逾期未補提者，原審法院應定期間先命補正。第二審
    法院認為上訴書狀未敘述理由或上訴有第362 條前段之情形
    者，應以判決駁回之。但其情形可以補正而未經原審法院命
    其補正者，審判長應定期間先命補正。刑事訴訟法第361 條
    、第367 條，分別定有明文。所謂不服第一審判決之具體理
    由，必係依據卷內既有訴訟資料或提出新事證，指摘或表明
    第一審判決有何採證認事、用法或量刑等足以影響判決本旨
    之不當或違法，而構成應予撤銷之具體事由，始克當之（例
    如：依憑證據法則具體指出所採證據何以不具證據能力，或
    依憑卷證資料，明確指出所為證據證明力之判斷如何違背經
    驗、論理法則）；倘僅泛言原判決認定事實錯誤、違背法令
    、量刑失之過重或輕縱，而未依上揭意旨指出具體事由，或
    形式上雖已指出具體事由，然該事由縱使屬實，亦不足以認
    為原判決有何不當或違法者（例如：對不具有調查必要性之
    證據，法院未依聲請調查亦未說明理由，或援用證據不當，
    但除去該證據仍應為同一事實之認定），皆難謂係具體理由
    ，俾與第二審上訴制度旨在請求第二審法院撤銷、變更第一
    審不當或違法之判決，以實現個案救濟之立法目的相契合，
    並節制濫行上訴（最高法院97年度臺上字第892 號判決參照
    ）。是以上訴人之上訴書狀或補提之上訴理由書，雖有敘述
    上訴理由，惟並未具體敘述第一審判決有上述違法、不當情
    形，即與未敘述具體理由無異，其所為上訴，即不符合上訴
    之法定要件。
二、本件原判決以上訴人即被告甲○○（下稱被告甲○○）於民
    國（下同）97年10月間某日，在其高雄縣路竹鄉○○村○○
    路26號住處，經真實姓名年籍不詳、綽號「阿龍」之成年友
    人表示亟需金錢，欲以新臺幣（下同）20,000元之價格，出
    賣所持具有殺傷力之仿BERETTA 廠92FS型半自動改造手槍（
    含彈匣1 個，槍枝管制編號：0000000000號），被告甲○○
    一時好奇，明知上開具有殺傷力之改造手槍，係槍砲彈藥刀
    械管制條例所定之管制物品，未經許可不得持有，竟基於持
    有上開改造手槍之犯意，以20,000元之價格向綽號「阿龍」
    之友人購得上開改造手槍而持有之，供己把玩。嗣於98年4
    月1 日上午8 時許，為警持搜索票搜索上址住處，當場扣得
    改造手槍（含彈匣1 個）1 支之事實，業據其自承在卷，復
    有法官所簽發搜索票1 紙、湖內分局搜索扣押筆錄暨扣押物
    品目錄表各1 份、蒐證照片8 張等在卷可佐，而扣案之手槍
    （槍枝管制編號：0000000000號）經送內政部警政署刑事警
    察局以「檢視法」及「性能檢驗法」鑑定後，認係改造手槍
    ，由仿BERETTA 廠92FS型半自動手槍製造之槍枝，換裝土造
    金屬槍管而成，可供擊發適用子彈使用，槍枝雖欠缺抓子鉤
    ，惟該抓子鉤主要功能係將已擊發後之彈殼抓取抽離槍管彈
    室，並搭配退子鋌使用，將彈殼拋出槍枝外，非擊發子彈之
    必要零件，不影響槍枝擊發子彈之功能，故認該改造手槍具
    殺傷力，有該局98年5 月22日刑鑑字第0980052321號鑑驗書
    及98年8 月12日刑鑑字第0980105194號函在卷可參，堪認扣
    案之手槍為具有殺傷力之改造手槍，因認被告甲○○前開自
    白與事實相符，足可採信，而適用槍砲彈藥刀械管制條例第
    8 條第4 項之規定，論以未經許可持有具殺傷力之改造手槍
    罪。經審酌被告非法持有具殺傷力之改造手槍，對他人之身
    體、生命及社會秩序所生潛在危害甚鉅，惟念其犯後坦承犯
    行，尚有悔意，且其非法持有該槍枝半年，期間非長，復未
    持以加害他人等犯罪之目的、情節、手段等一切情狀，量處
    有期徒刑3 年6 月，併科罰金新臺幣5 萬元，另考量其學歷
    、從事工作及家庭經濟狀況等情，諭知罰金如易服勞役以新
    台幣1000元之折算標準。另敘明扣案仿BERETTA 廠92FS型半
    自動改造手槍壹支（含彈匣壹個，槍枝管制編號0000000000
    號）係違禁物，爰依刑法第38條第1 項第1 款之規定宣告沒
    收。復敘明被告甲○○雖供述槍枝來源係購自綽號「阿龍」
    之友人，然其無法供明綽號「阿龍」男子之真實姓名年籍及
    所在行蹤，憑供檢警查獲或防止重大危害治安事件之發生，
    核與槍砲彈藥刀械管制條例第18條第4 項所示減輕或免除其
    刑之要件即有不符，自難據以減輕或免除其刑；扣案之子彈
    2 顆，經送鑑定因無法擊發，不具殺傷力，故不予宣告沒收
    。已依卷存證據詳敘所憑認定之證據與認定之理由，所為論
    敘，經核並無違背經驗法則或論理法則，量處刑亦屬允當。
三、被告甲○○於98年10月27日收受判決後於同年10月29日具狀
    提起上訴，其上訴意旨以：其持有槍枝並無對社會治安影響
    重大之犯罪行為，情節尚非重大，且無有期徒刑前科紀錄，
    素行良好，復有正當工作及子女需扶養，妻子現又身懷六甲
    ，犯罪情狀顯堪憫恕，原審未能審酌上情，酌依刑法第59條
    規定酌減其刑等語，指摘原判決不當。惟原審判決於量刑時
    已審酌刑法第57條所定情形，而刑法第59條之酌量減輕，必
    於犯罪另有特殊之原因與環境等，在客觀上足以引起一般同
    情，認即予宣告法定低度刑期，猶嫌過重者，始有其適用，
    至於有無前科，素行正當，僅可為法定刑內從輕科刑之標準
    ，不得據為酌量減輕之理由，此有最高法院45年台上字第11
    65號、46年台上字第935 號判例可資參照。本件被告甲○○
    無故持有具殺傷力之改造手槍罪，於犯罪並無特殊之原因與
    環境等，且在客觀上足以引起一般同情，素行良好等，亦不
    得援引刑法第59條之規定酌減其刑，是原審未援引上開規定
    ，予以減刑，亦未予說明，於法並無不合，亦即不足以影響
    原判決認事用法之本旨。則被告甲○○執此指摘原判決不當
    ，與未依據卷內既有訴訟資料或提出新事證，指摘或表明第
    一審判決有何採證認事、用法或量刑等足以影響判決本旨之
    不當或違法，而構成應予撤銷之具體事由無異；按之上開規
    定，所為上訴顯屬違背法律上之程式，應由本院依同法第36
    7 條前段、第372 條規定，不經言詞辯論逕行判決如主文。
中    華    民    國    98    年    11    月    26    日
                   刑事第四庭   審判長法  官  蕭權閔
                                      法  官  陳吉雄
                                      法  官  李嘉興
以上正本證明與原本無異。
如不服本判決應於收受本判決後10日內向本院提出上訴書狀，其
未敘述上訴理由者，並得於提起上訴後10日內向本院補提理由書
狀（均須按他造當事人之人數附繕本）「切勿逕送上級法院」。
中    華    民    國    98    年    11    月    26    日
                                      書記官  郭榮芳


司法院資訊處製作；財團法人民間司法改革基金會備份。
